臺灣臺南地方法院刑事判決　　　　　　　　　　　　　　　九十年度自緝字第六號
　　自　訴　人　乙○○
　　擔當自訴人　臺灣臺南地方法院檢察署檢察官
　　被　　　告　丙○○
　　輔　佐　人　甲○○
右列被告因偽造有價證券等案件，經自訴人提起自訴，本院判決如左：
    主  文
丙○○無罪。
    理  由
一、按自訴人於辯論終結前，喪失行為能力或死亡者，得由第三百十九條第一項所列
    得為提起自訴之人，於一個月內聲請法院承受訴訟；如無承受訴訟之人或逾期不
    為承受者，法院應分別情形，逕行判決或通知檢察官擔當訴訟，刑事訴訟法第三
    百三十二條定有明文。查本件自訴人乙○○已於民國（以下同）八十二年十月十
    三日死亡，有除戶戶籍謄本一份在卷可稽。而自訴人乙○○死亡後，並無任何刑
    事訴訟法第三百十九條第一項所列之人聲請承受訴訟。爰依上開規定通知檢察官
    擔當訴訟，核先敘明。
二、自訴意旨略以：被告丙○○為自訴人之子，於六十四年間未經自訴人同意，擅自
    偽刻自訴人印章向主管機關申請將「盈美製衣股份有限公司」（以下簡稱盈美公
    司）代表人變更為自訴人名義。復於六十六年間，以自訴人名義先後四次向臺灣
    中小企業銀行新營分行借用新台幣（以下同）三百二十萬元花用。因認被告丙○
    ○涉犯偽造文書及偽造有價證券等罪嫌。
三、按犯罪事實，應依證據認定之，無證據不得推定其犯罪事實，又不能證明被告犯
    罪者，應諭知無罪之判決，刑事訴訟法一百五十四條、第三百零一條第一項分別
    定有明文。訊據被告丙○○堅決否認有何偽造文書或偽造有價證券犯行，辯稱：
    盈美公司代表人乙○○為被告丙○○之父，因生意失敗致所簽票據陸續退票，依
    當時票據法，恐無法出境，故自訴人乙○○乃提出本件自訴據以脫免票據刑責等
    語。經查：
  (一)盈美公司於六十二年六月七日經前臺灣省政府建設廳以建三字笫六八三九七號函
    准設立登記，原代表人為楊清分。嗣於六十四年八月二十日改選自訴人乙○○為
    代表人，亦經前臺灣省政府建設廳以六十四年十月十三日建三字第一四四四四三
    號函核准在案，此有該廳七十一年七月十六日七一建三字第０七三七五號函及所
    附公司登記簿謄本、股東名冊影本各一份；七十一年八月五日七一建三字第一０
    七九八０號函及所附股東會議記錄影本各一份在卷可稽。次查，盈美公司於自訴
    人擔任代表人期間之六十六年三月九日與臺灣中小企業銀行新營分行簽訂約定書
    ，共借款六筆，本金合計三百四十萬元等情，亦有該行七十一年七月九日企營字
    第一五四一號函及所附放款資料一份在卷可憑。
  (二)盈美公司股東蕭清華、蕭錫洲於前案偵查中證稱：「（問：公司董事長是誰？）
    乙○○。」「（問：乙○○說他不知道是公司董事長，你有意見？）他不應該不
    知道」等語（參七十一年度偵字第三三四三號偵查卷第四十頁反面）。另臺灣中
    小企業銀行新營分行僱員王介英於偵查中亦證稱：「本件借款是該公司總經理丙
    ○○借的，董事長乙○○也同意，我們約定書印鑑卡、借據上簽名及蓋章都他本
    人所為．．．我去做徵信調查時，乙○○也在場」等語。另同行經理陳欽亮亦證
    稱：「公司第一次貸款必需檢具公司執照、營利事業登記證、股東名冊、公司章
    程、公司負責人的資格證明及印鑑、貸款申請書表資料，我們收文後交第三課分
    案，交給調查員調查，填寫調查報告，課長、襄理、副理然後再轉經理裁決，核
    准後再指派調查員對保，對保必須面見本人，請其在契約書簽名或按指模。本件
    第一次貸款必須由乙○○親自簽名或按指印，我們也有這樣做」等語，此外並有
    約定書影本一份在卷可稽。參酌，本案自訴人乙○○前接受檢察官訊問後，於筆
    錄上所留存之簽名與前開約定書上之簽名雷同，此亦有臺灣臺南地方法院檢察署
    七十一年度偵字第三三四三號全卷可考。另檢察官於七十一年十月二十一日上午
    九時偵訊自訴人時，命自訴人書寫姓名以送鑑定，詎自訴人故意將其字體扭曲，
    與上述訊問筆錄之簽名，大相逕庭，以致無法鑑定。檢察官爰認自訴人心虛情怯
    ，其所稱未親自簽名乙節，顯難採信，此有七十一年度偵字第五五五四號不起訴
    處分書在卷可憑。綜上所述，自訴人乙○○於盈美公司向臺灣中小企業銀行新營
    分行借款時，既曾以代表人名義於約定書、印鑑卡上親自簽名，該行行員王介英
    亦曾親自向其辦理對保，足認自訴人乙○○確知悉伊為盈美公司之代表人。自訴
    人指稱被告丙○○未得其同意，偽刻伊印鑑申請辦理盈美公司之代表人變更或向
    臺灣中小企業銀行新營辦理貸款云云，顯屬無稽，不足採信。此外，復查無其他
    積極證據足資證明被告有犯行，尚不能證明被告犯罪，應為無罪之諭知。
四、被告經合法傳喚，無正當理由不到庭，本院認本件係應判處無罪之案件，爰不待
    其陳述逕行判決。
據上論斷，應依刑事訴訟法第三百四十三條、第三百零一條第一項、第三百零六條，
判決如主文。
本案經檢察官丁○○到庭執行職務
中    華    民    國      九十一      年      六      月      二十八    日
                                  臺灣臺南地方法院刑事第三庭
                                          法  官  林  英  志
右正本證明與原本無異。
如不服本判決，應於判決送達後十日內，向本院提出上訴狀。（應附繕本）
                                          書記官  謝  國  欽
中    華    民    國      九十一      年      七      月        三      日
